臺灣板橋地方法院民事判決　　　　　　100年度重訴字第253號
原　　　告　楊盛業
　　　　　　楊簡經子
　　　　　　楊盛復
　　　　　　楊佳霖
　　　　　　楊鎧駿
前列五人共同
訴訟代理人　張皓帆律師
被　　　告　林志誠
訴訟代理人　陳旭琨
上列當事人間請求侵權行為損害賠償事件，經本院刑事庭裁定移
送前來（附民案號：99年度交重附民字第49號，刑事案號：99年
度交易字第299號），本院於100年10月25日言詞辯論終結，判決
如下：
    主      文
被告應給付原告楊盛業新臺幣壹佰柒拾玖萬捌仟壹佰柒拾肆元，
及自民國九十九年十月十六日起至清償日止，按年息百分之五計
算之利息。
被告應分別給付原告楊簡經子、楊盛復、楊佳霖、楊鎧駿，每人
各新臺幣參拾柒萬玖仟壹佰陸拾柒元，及自民國九十九年十月十
六日起至清償日止，按年息百分之五計算之利息。
原告其餘之訴駁回。
訴訟費用由被告負擔百分之四十五，餘由原告負擔。
本判決第一項於原告楊盛業以新臺幣伍拾玖萬玖仟元為被告供擔
保後，得假執行；但被告如以新臺幣壹佰柒拾玖萬捌仟壹佰柒拾
肆元為原告楊盛業預供擔保，得免為假執行。
本判決第二項於原告楊簡經子、楊盛復、楊佳霖、楊鎧駿各以新
臺幣壹拾貳萬陸仟元為被告供擔保後，得假執行；但被告如各以
新臺幣參拾柒萬玖仟壹佰陸拾柒元分別為原告楊簡經子、楊盛復
、楊佳霖、楊鎧駿預供擔保，得免為假執行。
原告其餘假執行之聲請駁回。
    事實及理由
一、原告起訴主張：被告於民國98年9月3日下午4、5時許，駕駛
    車牌號碼586-EQT號重型機車沿新北市永和區福和橋機慢車
    道往臺北市方向行駛，於同日下午5時50分許行經該陸橋第
    2532號燈桿前，本應注意汽車超車時，應與前車左側保持半
    公尺以上之間隔，而當時天氣陰、日間自然光線、柏油路面
    乾燥無缺陷，道路無障礙物，視距良好，且依其智識、能力
    亦無不能注意之情事，竟疏未注意及此，貿然超車而不慎碰
    撞位於其右前側牽引腳踏車靠邊行走之楊汶溢之腳踏車側面
    腳架及後輪軸心左側之鐵質車架等部位，因而造成楊汶溢人
    車倒地，並受有頭部外傷併顱骨骨折、左踝開放性骨折併組
    織缺損及傷口感染、右側硬腦膜下出血、兩側額葉與左側顳
    葉腦實質出血、蛛網膜下出血、右側脛排骨中段及右側尺股
    骨折、左側脛排骨開放性骨折、右肘遠端肱骨骨折且意識昏
    迷等重傷害，嗣經送醫急救後，仍始終昏迷，延至99年6 月
    19日下午2時15分許不治死亡。被告所涉過失致死犯行，業
    經臺灣板橋地方法院檢察署檢察官提起公訴，經臺灣高等法
    院以100年度交上易字第109號判決有期徒刑11月確定在案，
    被告對於本件車禍事故之發生自有過失，依法即應對原告負
    賠償責任。楊汶溢因本件事故受有精神慰撫金新臺幣（下同
    ）1000,000元之損害，嗣經起訴請求後於99年6月19日死亡
    而原告楊簡經子為被害人楊汶溢之配偶，原告楊盛業、楊盛
    復、楊佳霖、楊鎧駿則均為被害人之子女，因而繼承該損害
    賠償請求權，原告楊簡經子、楊盛復、楊佳霖、楊鎧駿又因
    本件車禍事故各受有精神慰撫金1000,000元之損害；原告楊
    盛業則受有醫療費用666,316元、增加生活上需要費用108,
    236元、殯葬費用644,455元及精神慰撫金1,000,000元，共
    計2,419,007元之損害。為此，爰依侵權行為損害賠償及繼
    承之法律關係，提起本件訴訟，並聲明求為判決：被告應給
    付原告楊簡經子、楊盛復、楊佳霖及楊鎧駿1,200,000元、
    原告楊盛業2,619,007元，及均自附帶民事起訴狀繕本送達
    翌日起至清償日止，按年息5％計算之利息；併均陳明願供
    擔保請准宣告假執行。
二、被告對於台灣省台北縣區車輛行車事故鑑定委員會鑑定意見
    書及中央警察大學之鑑定結果，以及刑事判決認定被告有過
    失之事實，並無意見，且對於原告楊盛業請求之醫療費用66
    6,316元、醫療用品59,271元醫院停車費14,920元、計程車
    費34,045元，及支出殯葬費644,455元，亦均無爭執，惟仍
    以：原告所請求精神慰撫金之金額過高等語置辯，並聲明求
    為判決：原告之訴及假執行之聲請均駁回，如受不利判決，
    願供擔保請准宣告免為假執行。
三、兩造均不爭執之事實:
  (一)被告於98年9月3日下午5時50分許，駛車牌號碼586-EQT號重
    型機車行經新北市永和區福和橋第25 32號燈桿前，因超車
    未保持半公尺以上之安全間隔，不慎碰撞在其右前側牽引腳
    踏車靠邊行走之楊汶溢之腳踏車側面腳架及後輪軸心左側之
    鐵質車架等部位，因而造成楊汶溢人車倒地，並受有頭部外
    傷併顱骨骨折、左踝開放性骨折併組織缺損及傷口感染、右
    側硬腦膜下出血、兩側額葉與左側顳葉腦實質出血、蛛網膜
    下出血、右側脛排骨中段及右側尺股骨折、左側脛排骨開放
    性骨折、右肘遠端肱骨骨折且意識昏迷等重傷害，嗣經送醫
    急救後，仍始終昏迷，延至99年6月19日下午2時15分許不治
    死亡。
  (二)台灣省台北縣區車輛行車事故鑑定委員會鑑定意見書及中央
    警察大學鑑定書就本件事故鑑定結果為:被告林志誠酒後酒
    精濃度超過規定標準，駕駛普通重型機車，超越時未保持安
    全間隔，為肇事原因:被害人楊汶溢無肇事因素。
  (三)原告楊盛業因系爭事故支出相關醫療費用666,316元；支出增
    加生活上需要費用108,236元（計算式:醫療用品59,271 元＋
    醫院停車費14,920元＋計程車費34,045元＝108,236元）；及
    支出殯葬費644,455元。
  (四)被告因本件交通事故所涉過失致死案件，經台灣高等法院刑
    事庭以100年度交上易字第109號判決判處被告有期徒刑11
    月確定。
  (五)原告楊盛業、楊簡經子、楊盛復、楊佳霖、楊鎧駿自富邦產
    物保險股份有限公司分別領取強制汽車責任保險金各24,0833
    元。
四、得心證之理由:
  (一)原告依侵權行為之法律關係訴請被告損害賠償，是否有理由
    ？
   按因故意或過失，不法侵害他人之權利者，負損害賠償責任；
   又不法侵害他人致死者，對於支出醫療及增加生活上需要之
   費用或殯葬費之人，亦應負損害賠償責任；不法侵害他人致
   死者，被害人之父母、子女及配偶雖非財產上之損害，亦得
   請求賠償相當之金額；不法侵害他人之身體、健康、名譽、
   自由、信用、隱私、貞操，或不法侵害其他人格法益而情節
   重大者，被害人雖非財產上之損害，亦得請求賠償相當之金
   額。前項請求權，不得讓與或繼承。但以金額賠償之請求權
   已依契約承諾，或已起訴者，不在此限，民法第184條第1項
   前段、第192條第1項、第2項及第194條、第195條第1項前段
   、第2項分別定有明文。原告主張被告過失侵權行為之事實，
   為被告所不爭執，其刑事部分業經台灣高等法院於100年度交
   上易字第109號刑事判決，判處被告過失致人於死，處有期徒
   刑11月確定，此有該判決書附卷可稽，並據本院依職權調閱
   上開過失致死案件之偵審卷宗查明屬實，是原告主張被告有
   上開侵權行為，堪信為真，其執此訴請被告損害賠償即屬有
   理由。
 (二)原告請求損害賠償金額之計算，是否有理由？
  1.醫療用品費用、計程車費及醫院停車費部份:
    原告楊盛業主張其已支出醫療用品費用、計程車費用及醫
    院停車費108,236元部分，業據其提出統一發票、計程車收
    據等為證，亦為被告所不爭執，則原告楊盛業請求被告給付
    此醫療用品費用及計程車費及醫院停車費等支出生活上需要
    費用108,236元，應予准許。
  2.醫療費用部分：
    原告楊盛業主張被害人楊汶溢因車禍事故受有頭部外傷併顱
    骨骨折、左踝開放性骨折併組織缺損及傷口感染、右側硬腦
    膜下出血、兩側額葉與左側顳葉腦實質出血、蛛網膜下出血
    、右側脛排骨中段及右側尺股骨折、左側脛排骨開放性骨折
    、右肘遠端肱骨骨折且意識昏迷等重傷害，嗣經送醫急救後
    ，仍始終昏迷，延至99年6 月19日下午2時15分許不治死亡
    前持續接受治療，故原告楊盛業支出醫療費用共計666,316
    元等語，業據提出醫療費用單據影本為證，被告就此亦不爭
    執，堪信原告此部分之主張為真實，應予准許。
  3.喪葬費用部分：
    原告楊盛業主張其已支出喪葬費用644,455元部分，業據其
    提出葬儀社請款明細表、臺北市殯葬管理處其他收入憑單、
    普通收據、統一收據、免用統一發票收據、領款收據等為證
    ，而被告亦不爭執，則原告楊盛業請求被告給付此喪葬費用
    644,455元，應予准許。
  4.精神慰撫金部分：
  (1)按非財產上賠償之金額是否相當，應斟酌實際加害情形、影
    響該權利是否重大、兩造身分地位，經濟狀況及其他各種情
    形，以為核定之準據，最高法院著有47年台上字第1221號判
    例、51年台上字第223號判例可資參照。原告主張被害人楊
    汶溢係因被告之侵權行為而死亡，原告身為被害人楊汶溢之
    配偶及子女，所受椎心之痛，誠屬非微，則原告依民法第
    194條請求被告賠償精神慰撫金等語，核屬有據，應予准許
    。茲本院斟酌兩造之身分、地位、經濟能力即原告楊簡經子
    無學歷及工作、名下有房屋及土地共4筆；原告楊盛業任職
    於華晶科股份有限公司，名下有房屋、土地、投資共3筆；
    原告楊盛復任職於橋福保全股份有限公司，名下有房屋、投
    資共2筆；原告楊鎧駿任職於龍錢科技有限公司，名下有汽
    車1輛；另原告楊佳霖經營美式早餐店，名下有土地1筆；被
    告教育程度為國小，目前並無穩定之工作，僅擔任工地之臨
    時工，名下有房地1筆等節，業經兩造自承在卷及上開刑事
    偵審卷宗為憑，並有兩造之稅務電子閘門財產所得調件明細
    表在卷供參，併審酌被告加害之情節程度，以及原告精神上
    遭受喪夫、喪父之痛之程度等一切情狀，認原告所得請求被
    告賠償之精神上慰撫金應各以50萬元方屬公允，應予准許；
    逾此金額之請求，則屬過高，應予駁回。
  (2)再者，被害人楊汶溢因本件事故受有頭部外傷併顱骨骨折、
    左踝開放性骨折併組織缺損及傷口感染、右側硬腦膜下出血
    、兩側額葉與左側顳葉腦實質出血、蛛網膜下出血、右側脛
    排骨中段及右側尺股骨折、左側脛排骨開放性骨折、右肘遠
    端肱骨骨折且意識昏迷等重傷害，嗣經送醫急救後，仍始終
    昏迷，延至99年6月19日下午2時15分許不治死亡，顯見其傷
    勢不輕，精神上自受有相當痛苦。本院審酌楊汶溢事發時81
    歲，原任職於聯勤兵工廠，後轉任於國防部軍備局中山科學
    研究院，被告國小畢業，擔任臨時工，名下有房地1筆等一
    切情狀，認楊汶溢所得請求之精神慰撫金以60萬元為適當。
    又前揭慰撫金部分原由楊汶溢於99年5月19日起訴後，99年6
    月19日死亡，原告楊簡經子、楊盛業、楊盛復、楊佳霖、楊
    鎧駿依民法第195條第2項但書後段規定及繼承之法律關係請
    求被告對渠等給付，並無不合。
 (三)末按保險人依本法規定給付之保險金，視為加害人或被保險
   人損害賠償金額之一部分，加害人或被保險人受賠償請求時
   ，得扣除之，強制汽車責任保險法第32條定有明文。查原告
   5人業各已受領強制責任險理賠24萬0,833元，業據原告自承
   在卷，且為被告所不爭執，揆諸前揭規定，上開金額自應於
   前揭原告所得請求之金額中分別予以扣除。準此，原告楊簡
   經子、楊盛復、楊佳霖、楊鎧駿於本件尚得請求之金額應為
   37萬9,167元【計算式：（600,000元÷5人）＋500,000元－
   240,833元＝379,167元】，而原告楊盛業於本件尚得請求之
   金額應為1,798,174元【計算式：1,419,007元＋（600,000元
   ÷5人）＋500,000元－240,833 元＝1,798,174】。
 (四)綜上，原告楊盛業因本件車禍共計受有179萬8,174元之損害
   ，而原告楊簡經子、楊盛復、楊佳霖、楊鎧駿則各受有37萬
   9,167元之損害。
五、從而，原告依據侵權行為損害賠償之法律關係，請求被告分
    別給付原告楊盛業179萬8,174元及原告楊簡經子、楊盛復、
    楊佳霖、楊鎧駿各37萬9,167元，並均自起訴狀繕本送達翌
    日即99年10月16日（見本院99年度交重附民字第49號卷第1
    頁）起至清償日止，按年息百分之5計算之法定遲延利息，
    為有理由，應予准許，逾此部分，即無憑據，應予駁回。本
    件原告勝訴部份，兩造分別陳明願供擔保請准宣告假執行或
    免為假執行，核無不合，爰分別酌定相當之擔保金額，予以
    准許。至原告敗訴部份，假執行之聲請失所附麗，應予駁回
    。
六、因本案事證已臻明確，兩造其餘主張、陳述及所提之證據暨
    攻擊防禦方法，經本院審酌後，認與本案判斷結果無影響，
    均毋庸再予一一審酌，附此敘明。
七、據上論結，本件原告之訴為一部有理由，一部無理由，依民
    事訴訟法第79條、第85條第1項、第390條第2項、第392 條
    ，判決如主文。
中    華    民    國    100    年    11    月   8    日
                  民事第二庭  審判長  法  官  張紫能
                                      法  官  李行一
                                      法  官  黃繼瑜
以上正本證明與原本無異。
如對本判決上訴，應於判決送達後20日內向本院提出上訴狀。
中    華    民    國   100    年    11    月    8     日
                                      書記官  林珊慧